【裁判字號】    99,交聲,1365
【裁判日期】    990811
【裁判案由】    違反道路交通管理處罰條例聲明異議
【裁判全文】
臺灣臺北地方法院交通事件裁定        99年度交聲字第1365號
原處分機關  臺北市交通事件裁決所
異  議  人
即受處分人  嘉佳交通有限公司
上  一  人
法定代理人  甲○○○
上列異議人即受處分人因違反道路交通管理處罰條例案件，對於
臺北市交通事件裁決所99年6月24日所為之處分（原處分案號：
北市裁罰字第裁22-CZ0000000號），聲明異議，本院裁定如下：
    主  文
異議駁回。
    理  由
一、聲明異議意旨如附件聲明異議狀所載。
二、本件原處分意旨略以：汽車駕駛人江登科於民國99年5月22
    日0時59分許，駕駛車號335-DH營業小客車（下稱系爭車輛
    ），以時速132公里速度，行經臺64線東向18.7公里處（速
    限時速70公里），為臺北縣政府警察局海山分局員警逕行舉
    發違反道路交通管理處罰條例第43條第1項第2款之「行車速
    度，超過規定之最高時速60公里以上未滿80公里」規定。嗣
    原處分機於99年6月24日另依道路交通管理處罰條例第43條
    第4項、第85條第3項規定，另對汽車所有人即異議人，以北
    市裁罰字第裁22-CZ0000000號裁決書，處以吊扣汽車牌照3
    個月之處分（另罰緩部分則依第85條第1項規定另行歸責駕
    駛人）等語。
三、按汽車駕駛人，駕駛汽車有下列情形之一者，處新臺幣（下
    同）6000元以上24000元以下罰鍰，並當場禁止其駕駛：二
    、行車速度，超過規定之最高時速六十公里以上。汽車駕駛
    人有第1項第1款、第2款或前項行為者，並吊扣該汽車牌照
    三個月；經受吊扣牌照之汽車再次提供為違反第1項第1款或
    前項行為者，沒入該汽車。又本條例之處罰，其為吊扣或吊
    銷車輛牌照者，不因處分後該車輛所有權移轉、質押、租賃
    他人或租賃關係終止而免於執行，道路交通管理處罰條例第
    43條第1項第2款、第4項、第85條第3項分別定有明文。
四、經查，系爭車輛係登記為異議人所有，且由駕駛人江登科於
    上開時、地駕車為警查獲有超過規定之最高時速60公里以上
    之違規，而為警製單舉發並為原處分機關裁決處分吊扣系爭
    車輛牌照之事實，為異議人所不爭執，復有舉發違反道路交
    通管理事件通知單、舉發照片、裁決書及汽車牌照吊扣執行
    單在卷可憑，故系爭車輛駕駛人確有前揭違規事實，已堪認
    定。異議人雖略以本件駕駛人係靠行於異議人公司，駕駛人
    有超速違規行為，與使用系爭車輛牌照間並無因果關係，故
    裁處吊扣系爭車輛牌照對駕駛人無法發生嚇阻作用，立法目
    的係不當，另對異議人所失營業利益之損害顯然大於駕駛人
    ，所應受處罰比例失衡云云。然按道路交通管理處罰條例於
    94 年12月28日修正後，針對「行車速度，超過規定之最高
    時速60公里以上」之違規者，除對駕駛人科處罰鍰甚或吊銷
    執照，另對車輛所有人所規定法律效果為「吊扣該汽車牌照
    三個月」，顯然認為該嚴重超速行為，危害行車公共安全及
    他人生命、身體及財產法益甚鉅，故為矯正上開車輛駕駛人
    駕駛行為及使車輛所有人善盡監督管理責任，遂課以駕駛人
    本人及車輛所有人上開罰責，以維護交通秩序及行車安全，
    此係立法者於修正條文時，已兼衡各方法益輕重及社會成本
    後之立法考量，應係衡酌車輛所有人、駕駛人支配用益輛之
    利益，不能害及其他用路人行車或人身安全等法益，始衡平
    規定吊照時間為3個月，自無異議人泛稱立法目的不當或有
    失比例原則之情形，況且基於權力分立憲政原則，對於立法
    部門經過公意審議形諸文字之法定效果，行政機關依法執行
    ，司法機關依法審判，當無拒卻不予適用之理。再者，縱駕
    駛人與異議人間為靠行關係，然此係渠內部民事契約法律關
    係，異議人自不得據此解免其他法律上應負之管理責任，亦
    不得作為本件行政不法事件免罰之理由，況系爭車輛所有人
    既登記為異議人名義，異議人對於實際使用車輛之人即應善
    盡其監督管理之義務，至於異議人是否因駕駛人之駕駛行為
    而遭監理機關裁罰受有財產上損失，此乃異議人得否依其與
    江登科之靠行內部契約關係，向之求償問題，仍不免其基於
    車輛之所有人在行政法上之責任主體地位。從而，異議人前
    揭所執之詞，均不足資為卸責免罰理由，均不足採信。
五、綜上，原處分機關依道路交通管理處罰條例第43條第1項第2
    款、第4項、第85條第3項規定，裁處異議人吊扣系爭車輛汽
    車牌照3個月，於法核無不合，異議人之聲明異議，並無理
    由，應予駁回。
據上論斷，應依道路交通案件處理辦法第19條，裁定如主文。
中    華    民    國    99    年    8     月    11    日
                  交通法庭法  官  林瑋桓
以上正本證明與原本無異
如不服本裁定應於送達後5日內向本院提出抗告狀
中    華    民    國    99    年    8     月    11    日
                          書記官  鄭伊芸

司法院資訊處製作；財團法人民間司法改革基金會備份。
